臺灣高等法院刑事判決
109年度上訴字第1556號
上  訴  人  臺灣士林地方檢察署檢察官
被      告  林嘉裕
上列上訴人因違反洗錢防制法等案件，不服臺灣士林地方法院於
中華民國109年3月25日所為108年度金訴字第181號第一審判決（
起訴案號：臺灣士林地方檢察署107年度偵字第15012號），提起
上訴，本院判決如下：
    主  文
上訴駁回。
    理  由
一、本案經本院審理結果，認第一審判決對被告林嘉裕為無罪之
    諭知，核無不當，應予維持，並引用第一審判決書記載之證
    據及理由（如附件）。
二、檢察官上訴意旨略以：
　㈠被告自稱於107年6月發現遺失其設於台新國際商業銀行帳號0
    00-00000000000000號提款卡（下稱系爭提款卡），惟被告
    申辦10個銀行帳戶，領有10張提款卡，為何只遺失系爭提款
    卡，且將密碼寫在其上卻遺失？可合理懷疑將系爭提款卡交
    付他人使用。
  ㈡告訴人高進財於107年6月14日遭詐騙，先後於同日、同年月2
    0日匯款新臺幣(下同)30萬元、45萬元至系爭帳戶，已提領
    一空，而被告遲至同年月25日始透過網路銀行線上掛失系爭
    提款卡，並非一知悉遺失立即掛失。詐騙集團用以詐騙之帳
    戶，其取得皆要求可靠，必得提款卡所有人同意使用，否則
    其辛苦詐騙之成果，隨時化為烏有。詐騙集團使用系爭提款
    卡已詐得75萬元，再詐風險提高，被告透過網路銀行線上掛
    失，係為製造先前無幫助詐欺犯意之假象。況被告於交付帳
    戶資料後，縱背約於期限先為掛失，亦不妨其幫助詐欺取財
    罪之成立。　　
　㈢關於洗錢罪部分，原審以本案並無證據證明被告有交付系爭
    提款卡及密碼予詐欺集團成員之行為，亦無法證明被告主觀
    上有洗錢之故意，認不得逕為不利於被告之認定。其認事用
    法同有違誤，理由同前所述等語。
三、經查：
  ㈠按訴訟上之證明，須於通常一般之人均不致有所懷疑，而得
    確信其為真實之程度者，始得據為有罪之認定，倘其證明尚
    未達到此一程度，而有合理之懷疑存在時，事實審法院復已
    就其心證上理由予以闡述，敘明其如何無從為有罪之確信，
    因而為無罪之判決，尚不得任意指為違法。原判決已敘明依
    檢察官提出之證據資料，不足以證明被告確有將系爭提款卡
    提供給他人使用，無從認定其有幫助他人詐欺及洗錢之主觀
    犯意及行為，依法即應為被告無罪之諭知。而一般人向不同
    金融機構請領多張提款卡，非必定全部集中保管，僅遺失其
    中1張者，難認有何違反情理之處，且為避免忘記密碼並圖
    一時方便，逕將密碼註記在卡片上，亦非全無可能。上訴意
    旨僅持被告領有10張提款卡，然僅遺失系爭提款卡1張，且
    將密碼寫在其上等由，推論可合理懷疑被告將該提款卡交付
    他人使用云云，已嫌無據。況所謂合理懷疑，充其量為起訴
    之門檻，於未舉證證明至上述有罪確信之心證程度之下，仍
    不能率認被告犯罪。
  ㈡被告係於107年6月25日透過網路銀行線上掛失系爭提款卡，
    另無掛失存摺之紀錄等情，有台新國際商業銀行109年1月14
    日台新作文字第10900505號函可憑（原審卷第45頁）。而依
    被告於警詢時所供：存摺仍在我身上，僅提款卡遺失，我有
    報掛失等語（偵卷第13頁）；偵訊時所供：提款卡掉了，存
    摺還在我身上，我發現卡片找不到，就在網路銀行掛失等語
    （偵卷第97頁）；本院準備程序所供：我發現提款卡遺失，
    當天就馬上在網路上辦理掛失，只有遺失提款卡，存摺及印
    鑑都沒有遺失等語（本院卷第66頁），前後供詞並無明顯矛
    盾，且與上開函文內容相合，應認被告於107年6月25日發現
    遺失系爭提款卡後，立即於當天辦理掛失。上訴意旨所稱被
    告並非一知悉提款卡遺失就立即掛失云云，查無實據。而告
    訴人於107年6月14日、同年月20日匯款30萬元、45萬元至系
    爭帳戶並遭提領一空之事實，固可證明其遭不詳之人詐騙，
    惟無證據足認被告自始知情或有何參與行為，嗣被告於發現
    遺失後，立即辦理掛失，亦難認有何容任他人擅自使用系爭
    提款卡之情事。近年來不肖詐騙人士取得人頭帳戶之手法推
    陳出新，非必定徵得帳戶所有人之同意，不乏有諸如向帳戶
    所有人詐騙取得提款卡使用者，且通常使用期間短暫，則其
    取得遺失之提款卡，利用本人未及時發現並掛失之空窗期，
    暫時作為詐欺取款之用，於被害人匯入款項後，在掛失或警
    方通報為警示帳戶前立即領出，亦非無可能。上訴意旨主張
    詐騙集團用以詐騙之帳戶，必得提款卡所有人之同意使用云
    云，尚嫌率斷。至於上訴意旨另謂被告掛失係為製造假象或
    違背與詐騙集團之約定云云，則屬片面臆測之詞，於未提出
    證據佐證之下，不能率以推測或擬制之方，遽為不利於被告
    之認定。
　㈢刑事訴訟法第161條第1項規定：檢察官就被告犯罪事實，應
    負舉證責任，並指出證明之方法。申言之，檢察官對於起訴
    之犯罪事實，應負提出證據及說服之實質舉證責任，倘其所
    提出之證據，不足為被告有罪之積極證明，或其指出證明之
    方法，無從說服法院以形成被告有罪之心證，基於無罪推定
    原則，即應為被告無罪之判決。本案起訴意旨另認被告基於
    洗錢之故意，提供帳戶以掩飾詐欺犯罪所得之本質及來源，
    涉犯洗錢防制法第14條第1項之洗錢罪，揆諸上開說明，自
    應就該罪之構成要件事實，負實質舉證之責。查被告所辯尚
    非全然不足採信，系爭提款卡究竟是因遺失而淪入他人之手
    ？抑或被告向他人交付提供？既仍有合理之可疑，且乏證據
    足認被告有何洗錢之主觀上犯意，則原審本於無罪推定原則
    ，就此部分亦為有利於被告之認定，於法有據。上訴意旨未
    具體說明，僅泛謂原判決此部分之認事用法同有違誤云云，
    亦無可採。
  ㈣此外，檢察官未提出其他理由，以指摘原審判決之認事用法
    究竟有何違誤情事，僅執前詞，提起本件上訴，經核為無理
    由，應予駁回。
據上論斷，應依刑事訴訟法第368條、第373條，判決如主文。
本案經檢察官黃子宜提起公訴，檢察官李清友提起上訴，檢察官
黃建麒到庭執行職務。
中　　華　　民　　國　　109 　年　　8 　　月　　26　　日
              　　刑事第六庭    審判長法　官  劉方慈
                                      法　官  林家賢
                                      法　官  朱嘉川
以上正本證明與原本無異。
檢察官如不服本判決，應於收受送達後20日內向本院提出上訴書
狀，惟須受刑事妥速審判法第9條限制。其未敘述上訴之理由者
，並得於提起上訴後20日內向本院補提理由書（均須按他造當事
人之人數附繕本）「切勿逕送上級法院」。
刑事妥速審判法第9條：
除前條情形外，第二審法院維持第一審所為無罪判決，提起上訴
之理由，以下列事項為限：
一、判決所適用之法令牴觸憲法。
二、判決違背司法院解釋。
三、判決違背判例。
刑事訴訟法第 377 條至第 379 條、第 393 條第 1 款規定，於
前項案件之審理，不適用之。
                                      書記官  尤朝松
中　　華　　民　　國　　109 　年　　8 　　月　　26　　日